【裁判字號】    94,交易,117
【裁判日期】    950116
【裁判案由】    公共危險等
【裁判全文】
臺灣雲林地方法院刑事判決             94年度交易字第117號
公  訴  人  臺灣雲林地方法院檢察署檢察官
被      告  甲○○
                    國民
上列被告因公共危險等案件，經檢察官提起公訴（94年度偵字第
2861號），本院判決如下：
    主      文
甲○○服用酒類，不能安全駕駛動力交通工具而駕駛，累犯，處
有期徒刑伍月；又因過失傷害人，累犯，處有期徒刑柒月。應執
行有期徒刑拾月。
    事實及理由
一、犯罪事實：
    甲○○前於民國91年間，因違反毒品危害防制條例案件，經
    本院於91年7 月22日以91年度易字第279 號判處有期徒刑8
    月確定，於93年10月27日執行完畢。詎其仍不知悔改，於94
    年6 月29日凌晨3 、4 時許，在雲林縣斗六市○○路○ 段93
    號之「艾利斯護膚店」（下簡稱護膚店）飲酒若干，已不能
    安全駕駛動力交通工具，竟仍駕駛向丙○○借用之車牌號碼
    HK-3555 號自用小客車（下簡稱甲車），自護膚店出發，沿
    雲林縣斗六市○○路往明德路方向行駛。同日凌晨4 時45分
    許，甲○○駕駛甲車行經斗六市○○○路與保長路交岔路口
    時，原應注意汽車行駛至交岔路口，其行進應遵守燈光號誌
    ，且駕駛車輛應注意車前狀況，隨時採取必要之安全措施，
    依當時天候晴，夜間有照明，柏油路面乾燥，無缺陷或障礙
    物，無不能注意之情事，竟疏於注意，於通過上開交岔路口
    時，未遵守號誌而闖紅燈，且未注意車前狀況，適有乙○○
    駕駛0259-JY 自用小客車（下簡稱乙車）搭載友人王財壽，
    沿保長路由西向東行駛欲左轉明德北路，甲○○未採取必要
    之閃避措施，致其駕駛之甲車車頭撞擊乙○○駕駛之乙車右
    前側車身，乙車因而打轉，車頭再撞擊路邊護欄而凹陷，乙○○因而受有左下眼瞼裂傷、右肩挫傷、右胸壁挫傷等傷害
    。嗣經警據報前往處理，於同日凌晨5 時29分許，對甲○○
    施以酒精濃度測試，測得其呼氣之酒精濃度達每公升0.58毫
    克而查獲。
二、認定犯罪事實所憑證據及理由：
    (一)證據能力部分：
      被告不同意公訴人提出乙○○於94年6 月29日之警詢筆錄
      及丙○○於94年6 月29日之警詢筆錄作為證據，而乙○○
      、丙○○於警詢所為之陳述，均與本院審理時之具結證述
      大致相符，故乙○○、丙○○之警詢筆錄，均無刑事訴訟
      法第159 條之2 所列例外之情況，依同法第159 條第1 條
      之規定，不得作為證據。
    (二)證據名稱及證據資料：
      1.證人乙○○於本院審理時之具結證述，及證人乙○○於
        94年7 月12日檢察官面前之證述筆錄。證明：
        (1)乙○○於94年6 月29日凌晨近3 、4 時許，駕駛乙車
          自雲林縣虎尾鎮出發，約1 個多小時後，行至雲林縣
          斗六市○○○○路往東行駛，至保長路、明德北路交
          岔路口時，因號誌燈紅燈亮起，遂停於路口等候，嗣
          其行車方向號誌燈綠燈亮時，乙○○駕車左轉明德北
          路，行至路中央時，一自小客車自右方明德北路高架
          橋闖越紅燈急速駛來，因而撞擊乙○○駕駛之乙車右
          前車門，乙車旋即打轉，車頭再撞擊路旁之護欄。
        (2)事故發生後，乙○○陷入短暫昏迷，約2 、3 分鐘後
          清醒，並遭路人自車上救出，隨後乙○○在甲車車前
          目睹被告由路人自肇事車輛（即甲車）駕駛座拖出，
          該車上僅有被告1 人，被告即為該車駕駛。
        (3)被告遭救出後額頭流血，並向乙○○、王財壽及到場
          處理之警員借電話打電話給朋友。
        (4)乙○○於事故現場上救護車前，未見到甲車車主賴偉
          綸在事故現場出現，至警局製作筆錄時，才看到賴偉
          綸。乙○○及其友人於事故發生前，不認識丙○○及
          被告，於檢察官偵查時，亦未曾說過被告係遭人從乘
          客座救出。
      2.證人丙○○於本院審理時之具結證述，及證人丙○○於
        94年7 月12日檢察官面前之證述筆錄。證明：
        (1)甲車為丙○○所有。丙○○於94年6 月29日凌晨3 、
          4 時許駕駛該車至護膚店，被告於10餘分鐘後，稱要
          出去買東西與載朋友，即將丙○○置於桌上之汽車鑰
          匙取走，並自護膚店後門駕駛甲車離開護膚店。
        (2)丙○○於同日凌晨4 、5 時許接獲被告友人綽號「阿
          茂」之人電話，告知被告於明德北路高架橋下發生車
          禍，丙○○即騎乘被告之機車趕至現場，被告精神恍
          惚、臉色慘白，額頭、手指及手臂受傷流血，並向賴
          偉綸稱「這條罪你來擔好不好」等語。
        (3)丙○○於事故發生前，不認識乙○○或乙○○之友人
          ，至斗六分局製作筆錄時，才見到乙○○。
        (4)甲車車前擋風玻璃雖有貼隔熱紙，但一般人站在車前
          ，均可透過擋風玻璃看到車內駕駛座及駕駛座右側之
          乘客座有無人之情形。
      3.道路交通事故調查報告表、現場圖各1 份、現場及車輛
        照片14張。證明：案發現場之情狀，及被告駕駛之甲車
        車頭全毀，但兩側車門並未凹陷，駕駛座車門虛掩，乙○○駕駛之乙車右側車身及車頭凹陷等情。
      4.被告之酒精測定紀錄表、刑法第185 條之3 案件測試觀
        察紀錄表各1 份。證明：被告於案發當日凌晨5 時29分
        許之呼氣酒精濃度測試值為每公升0.58毫克，且於同日
        5 時35分許警員訊問時，仍呈現含糊不清、呆滯木僵及
        泥醉等情形，顯已無法安全駕駛動力交通工具。
      5.國立臺灣大學附設醫院雲林分院診斷證明書1 份。證明
        ：告訴人乙○○因本件車禍受有左下眼瞼裂傷、右肩挫
        傷、右胸壁挫傷等傷害。
    (三)證明力部分（兼論被告之辯解不可採之理由）：
      1.證人丙○○就被告於案發當日凌晨3 、4 時許在護膚店
        取走其所有之甲車鑰匙，自護膚店後門獨自駕駛甲車離
        開；同日4 、5 時許其接獲被告友人「阿茂」電話，知
        悉被告發生車禍後，其才趕至案發現場等事實，於檢察
        官面前及本院審理時前後證述一致，證人乙○○於檢察
        官面前及本院審理時亦均證稱：其親眼目睹被告遭人自
        甲車駕駛座上拖出，甲車車上僅有被告1 人，被告下車
        後向他人借用電話撥打，在事故現場並未見到丙○○，
        至警局時才看到丙○○等語，核與證人丙○○之證述相
        符，證人丙○○證述其案發後據被告友人告知才到現場
        ，應屬可採。故本件事故發生時，被告確為甲車之駕駛
        人。
      2.被告於肇事後凌晨5 時29分之呼氣酒精濃度測試值已達
        每公升0.58毫克，且呈現精神恍惚、含糊不清、呆滯木
        僵及泥醉等情形，有酒精測定紀錄表、刑法第185 條之
        3 案件測試觀察紀錄表各1 份及證人丙○○之證述可佐
        ，顯見被告駕駛甲車自護膚店出發時，確已因服用酒類
        ，陷於不能安全駕駛動力交通工具之狀態甚明。
      3.按汽車行駛時，駕駛人應注意車前狀況，並隨時採取必
        要之安全措施。又駕駛人駕駛汽車，應遵守道路交通標
        誌、標線、號誌之指示，而車輛面對圓形紅燈表示禁止
        通行，不得超越停止線或進入路口，道路交通安全規則
        第94條第3 項、第90條及道路交通標誌標線號誌設置規
        則第206 條第5 項第1 款定有明文。被告身為駕駛人，
        自負有上開義務。而依據上開說明，被告於案發當日凌
        晨4 時許行經明德北路與保長路交岔路口時，其行進方
        向之明德北路號誌係紅燈，被告未遵守號誌闖越紅燈，
        且因酒後注意力降低，見到告訴人乙○○駕駛之乙車左
        轉明德北路時，未能及時煞停，而撞擊告訴人乙○○駕
        駛之乙車右前側車門。又當時天候晴，夜間有照明，柏
        油路面乾燥，無缺陷或障礙物，有上開道路交通事故調
        查報告表、現場照片在卷可稽。從而，被告駕駛自小客
        車，應注意行進應遵守交通號誌之指示，並應注意車前
        狀況，隨時採取必要之安全措施，且依當時之情形，並
        無不能注意之情事，被告疏未注意，未依交通號誌紅燈
        指示停車，反而闖越紅燈，且未注意前方左側有告訴人
        乙○○所駕駛之乙車欲左轉明德北路，因而撞擊告訴人
        乙○○駕駛之乙車，導致告訴人乙○○因而受有左下眼
        瞼裂傷、右肩挫傷、右胸壁挫傷等傷害，被告顯有過失
        甚明。被告過失駕駛行為，與乙○○受傷間，具有相當
        因果關係，自應負過失之責任。至於被告之呼氣酒精濃
        度超過每公升0.25毫克，違反道路交通安全規則第114
        條第2 款「飲用酒類或其他類似物後其吐氣所含酒精濃
        度超過每公升0.25毫克，不得駕車」之規定部分，因已
        論以酒醉駕車之故意犯，自不論被告違反上開規則致造
        成傷害結果部分，亦有過失，併此敘明。
      3.被告於本院審理時雖辯稱：當天駕駛甲車之人是丙○○
        ，我是坐在乘客座，事故發生時我被乘客座之安全帶勒
        住，導致右上臂瘀青、左肘挫傷，我是被人從乘客座救
        下來的等語，並提出順泰診所診斷證明書2 紙為證。惟
        查：
        (1)案發時甲車係由被告所駕駛，業據證人丙○○於檢察
          官及本院審理時結證綦詳。證人乙○○於檢察官面前
          及本院審理時亦明確證稱：事故發生後，被告係從駕
          駛座被人救出，甲車車上僅有被告1 人，在事故現場
          並未看到丙○○；案發前不認識丙○○及被告。證人
          乙○○車禍後2 、3 分鐘即清醒，並站在甲車前方，
          目睹被告自甲車駕駛座遭路人拖出；甲車前擋風玻璃
          雖貼有隔熱紙，但仍可透過擋風玻璃看到車內駕駛座
          、乘客座之情形；乙○○於車禍現場並未看到丙○○
          等情亦均如前述，故證人乙○○案發後指認被告即為
          甲車駕駛人，不會有誤。且證人乙○○與被告及賴偉
          綸均不相識，應無為迴護丙○○而構詞誣陷被告之虞
          ，其所為之證述應堪採信。
        (2)被告於94年6 月29日警詢時供稱：我在大學路3 段93
          號朋友家裡喝酒，喝完2 杯啤酒就走了，我不知道我
          是何時坐上甲車，在何處出發、要到何處去，我都沒
          有印象，案發時我在睡覺，我是坐在車上駕駛座旁，
          我有打電話給丙○○。然其於同日檢察官面前卻供稱
          ：我是從右側的門被抬下來，是丙○○開車的，我坐
          在車上睡覺，我邀丙○○出門，是向丙○○借鑰匙，
          應該是丙○○開車，我坐駕駛座右手邊。被告於本院
          94年8 月9 日及同年月29日準備程序中則供稱：我不
          知道為何別人在現場只看到我一人，我確實在乘客座
          被安全帶勒住，告訴人之前也說我是從乘客座被拉出
          來，丙○○跟我談時，也說駕駛座門拉不開；我不知
          道何人開車，我只知道出門前我將鑰匙交給丙○○，
          酒也是他拿給我的，我對那段時間發生的事沒有記憶
          ；我撞車後沒有醒來，我躺在車上，丙○○打我、推
          我起來，丙○○叫我起來後，我就沒有看到他了。由
          被告上開供述可知，被告就案發當時甲車究係何人駕
          駛，或答稱不知道，或答稱丙○○駕駛，或答稱出門
          前將鑰匙交給丙○○，之後就沒有記憶，前後供述並
          不相符。再者，被告既供稱其就自護膚店離開後至事
          故發生前所發生之事情均無記憶，竟肯定案發時甲車
          之駕駛為丙○○，亦有違常理。此外，證人乙○○、
          丙○○均否認曾說過被告係被人從乘客座拉出，另觀
          諸現場照片，甲車雖車頭毀損，然兩側車門均未受損
          、凹陷，左前側駕駛座車門虛掩，顯見駕駛座車門仍
          得開啟，被告辯稱駕駛座車門拉不開，與事實不符。
          至被告提出順泰診所之診斷證明書，雖記載被告受有
          右上臂瘀青、左肘擦挫傷等傷害，然而被告案發時如
          係坐在駕駛座右側之乘客座，兩車撞擊時，被告左側
          應無任何物體會導致被告左肘受到擦挫傷之傷害。是
          以被告之上開傷勢，亦不能使本院有合理懷疑是由駕
          駛座旁的乘客座之安全帶拉緊所造成。從而，被告之
          上開辯詞不足採信，被告之犯行應堪認定。
三、論罪科刑之理由：
    (一)被告所為，係犯刑法第185 條之3 之服用酒類，不能安全
      駕駛動力交通工具而駕駛罪，及同法第284 條第1 項前段
      之過失傷害罪。
    (二)被告所犯上開2 罪之間，犯意各別，罪名不同，應予分論
      併罰。
    (三)被告係汽車駕駛人，酒醉駕車肇事，因而致人受傷，依法
      應負刑事責任，爰依道路交通管理處罰條例第86條第1 項
      規定，就其過失傷害部分加重其刑。又被告前於91年間，
      因違反毒品危害防制條例案件，經本院於91年7 月22日以
      91年度易字第279 號判處有期徒刑8 月確定，於93年10月
      27日執行完畢，有臺灣高等法院被告前案紀錄表1 份在卷
      可稽。被告於有期徒刑執行完畢後，5 年內再犯本件有期
      徒刑以上之罪，均為累犯，皆應依刑法第47條規定加重其
      刑，過失傷害罪部分並依法遞加重其刑。
    (四)本院審酌被告於飲酒後無法安全駕駛動力交通工具，竟仍
      不顧行車安全，駕駛車輛於馬路上，既漠視自身安危，更
      枉顧公眾行之安全，復因闖越紅燈、未注意車前狀況等因
      素，肇致本件事故發生，過失程度相當嚴重；被告於護膚
      店擔任經理，月薪約新臺幣28,000元至30,000元，然其犯
      後未主動與告訴人乙○○洽談和解事宜，賠償告訴人乙○○之損失，復矢口否認犯行，先於肇事地點要求他人為其
      頂罪，事後又誆指丙○○為案發時之駕駛人，並於審理時
      多次以不實之內容，不當誘導證人乙○○、丙○○為其有
      利之證述；被告在事證明確下，猶仍飾詞狡辯，毫無悔意
      ，惡性不輕，若非科處被告較長之刑期，令被告入監服刑
      ，實難收矯治之效等一切情狀，各量處如主文所示之刑，
      並定其應執行刑。
四、適用之法律：
    依刑事訴訟法第299 條第1 項前段，刑法第185 條之3 、第
    284 條第1 項前段、第47條、第51條第5 款，道路交通管理
    處罰條例第86條第1 項，罰金罰鍰提高標準條例第1 條前段
    ，判決如主文。
中    華    民    國    95    年    1     月    16    日
                  刑事第一庭    審判長法  官 侯 廷 昌
                                      法  官 葉 明 松
                                      法  官 楊 欣 怡
以上正本證明與原本無異。
如不服本判決，應於判決送達後10日內，向本院提出上訴狀。
                                      書記官 洪 秀 虹
中    華    民    國    95    年    1     月    16    日
中華民國刑法第185條之3
服用毒品、麻醉藥品、酒類或其他相類之物，不能安全駕駛動力
交通工具而駕駛者，處1 年以下有期徒刑、拘役或3 萬元以下罰
金。
中華民國刑法第284條
因過失傷害人者，處6 月以下有期徒刑、拘役或500 元以下罰金
，致重傷者，處1 年以下有期徒刑、拘役或500 元以下罰金。
從事業務之人，因業務上之過失傷害人者，處1 年以下有期徒刑
、拘役或1 千元以下罰金，致重傷者，處3 年以下有期徒刑、拘
役或2 千元以下罰金。


司法院資訊處製作；財團法人民間司法改革基金會備份。
